臺灣高等法院臺南分院民事裁定　96年度抗字第200號
抗告人　甲○○
上列抗告人因與相對人靜萱療養院等間給付票款強制執行事件，
對於民國九十六年六月七日臺灣雲林地方法院所為裁定（九十三
年度執字第五六六四號）提起抗告，本院裁定如下：
    主  文
抗告駁回。
抗告程序費新台幣壹仟元，由抗告人負擔。
    理  由
一、抗告意旨略以：原裁定法院駁回其對相對人強制執行之聲請
    ，無非係以第三人對其提起確認本票債權不存在之訴，已獲
    勝訴判決確定為由，然確認判決並無執行力，無撤銷強制執
    行之效力，第三人既未另行提起執行異議之訴訟，且未聲請
    停止執行，原裁定法院駁回其請求即有未當，又相對人醫療
    院所並無當事人能力，伊之相對人係「靜萱療養院即蘇偉碩
    」，原裁定誤為「靜萱療養院」，漏列蘇偉碩，顯有未當，
    而「靜萱療養院即蘇偉碩」未授權何政岳，何政岳無代理「
    靜萱療養院即蘇偉碩」之權利，亦非「靜萱療養院之法定代
    理人」，又本件相對人未於法定期間為起訴之證明，應視為
    撤回異議，執行法院應依原分配表實施分配，原裁定既有上
    開不當之處，爰提起抗告，求為廢棄原裁定等語。
二、查：
  (一)查本件相對人靜萱療養院，為聲明異議人游章平等十七人合
    夥組成，有一定名稱，有負責醫師為代表人，在銀行設有存
    款帳戶，有獨立之財產，營業所，乃係非法人團體，案外人
    蘇偉碩係受委任擔任負責醫師，靜萱療養院非其個人出資以
    自己名義經營之獨資事業等情，以上事實，已據台灣台中地
    方法院九十四年度中簡字第二二八八號、九十五年度簡上字
    第一一四號確定判決所認定在案（見九十五年簡上字第一一
    四號判決第十七頁，見下段所述），此項認定，雖非直接就
    實體法律關係所為認定，而係關當事人能力、當事人適格
    等訴訟要件之認定，此項認定就該訴訟當事人即本件抗告人
    與聲明異議人而言，仍具有相當之拘束力（駱永家，訴訟判
    決與既判力，第二Ｏ一頁以下）。茲相對人靜萱療養院既係
    非法人團體，就民事訴訟與強制執行事件而言，其與案外人
    蘇偉碩係不同之當事人主體，原裁定未依抗告人聲請狀所列
    「靜萱療養院即蘇偉碩」，即無不合。
  (二)按「非訟事件之強制執行名義成立後，如經債務人提起確認
    該債權不存在之訴，而獲得勝訴判決確定時，應認原執行名
    義之執行力，已可確定其不存在。其尚在強制執行中，債務
    人可依強制執行法第十二條規定，聲明異議。」最高法院著
    有七十九年台抗字第三００號判例可資參照。查：抗告人聲
    請強制執行債務人對第三人彰化商業銀行斗南分公司之存款
    債權，係執臺灣臺中地方法院九十三年度票字第五五Ｏ五號
    准許強制執行之本票裁定為其執行名義，而債務人係由聲明
    人游章平等十七人合夥組成之團體，十七人全體對債權人就
    上開本票裁定所示之三張本票，提起確認本票債權不存在訴
    訟，已獲得勝訴判決確定，有臺灣臺中地方法院九十四年度
    中簡字第二二八八號、九十五年度簡上字第一一四號民事判
    決及最高法院九十六年度台簡抗字第九號裁定在卷可稽，揆
    諸前開說明，債權人持以聲請本件強制執行之執行名義，其
    執行力即因而不存在，本件強制執行之聲請，自難認為合法
    ，茲游章平等十七人具狀援引強制執行法第十二條聲明異議
    ，主張抗告人之執行不合法，原裁定應以裁定駁回其聲請，
    自無不合。
  (三)按「異議未終結者，為異議之債權人或債務人，得向執行法
    院對為反對陳述之債權人或債務人提起分配表異議之訴。但
    異議人已依同一事由就有爭執之債權先行提起其他訴訟者，
    毋庸再行起訴，執行法院應依該確定判決實行分配」，此觀
    強制執行法第四十一條第一項即明。查相對人靜萱療養院為
    游章平等十七人合夥組織之對外名稱，游章平等十七人對於
    本件強制執行名義（九十三年度票字第五五０五號本票裁定
    ）已提起確認本票債權不存在之訴，並獲勝訴判決確定，已
    如前述，游章平等十七人所取得之確認本票債權不存在之勝
    訴確定判決效力及於靜萱療養院，本件分配表所載之本件債
    權業已確定為不存在，則靜萱療養院自可依強制執行法第三
    十九條、第四十一第一項、第十二條規定聲明異議，抗告人
    主張，分配表已確定，執行法院應按分配表進行分配云云，
    即非可採。
三、綜上，本件抗告人之抗告為無理由，爰依強制執行法第三十
    條之一，民事訴訟法第九十五條、第七十八條，裁定如主文
    。
中　　華　　民　　國　　96　　年　　9 　　月　　12　　日
                  民事第二庭    審判長法　官　丁振昌
                                      法　官　李素靖
                                      法　官　吳上康
上為正本係照原本作成。
如不服本裁定，僅得於收受本裁定正本送達後10日內以適用法規
顯有錯誤為理由，向本院提出再抗告狀（須附繕本）依法應繳納
抗告費新台幣1千元，並委任律師為訴訟代理人，經本院許可後
始可再抗告於最高法院。
中　　華　　民　　國　　96　　年　　9 　　月　　13　　日
                                      書記官  廖文靜
玲【附記】
民事訴訟法第495條之1第2項準用同法第466條之1第1、2項規定
：
(1)對於第二審判決上訴，上訴人應委任律師為訴訟代理人。但上
  訴人或其法定代理人具有律師資格者，不在此限。
(2)上訴人之配偶、三親等內之血親、二親等內之姻親，或上訴人
  為法人、中央或地方機關時，其所屬專任人員具有律師資格並
  經法院認為適當者，亦得為第三審訴訟代理人。
民事訴訟法第466條之2：
　上訴人無資力委任訴訟代理人者，得依訴訟救助之規定，聲請
  第三審法院為之選任律師為其訴訟代理人。
